
---
title: "Analiza szeregów czasowych sprzedaży"
author: "Kinga Mateńka"
date: "`r Sys.Date()`"
output:
  pdf_document:
    toc: true
    number_sections: true
fontsize: 11pt
geometry: margin=2cm
---

```{r setup, include=FALSE}
source("../R/funkcje.R")

library(dplyr)
library(ggplot2)
library(knitr)

knitr::opts_chunk$set(
  echo = FALSE,
  message = FALSE,
  warning = FALSE
)
```

# Cel projektu

Celem projektu jest przygotowanie prostego pakietu R do analizy szeregów czasowych
sprzedaży. Pakiet jest przeznaczony dla zespołu analityki biznesowej w firmie handlowej.

Pakiet wykonuje pełny proces analizy:

1. Wczytuje dane,
2. Sprawdza ich jakość,
3. Czyści dane,
4. Liczy metryki biznesowe,
5. Tworzy wykresy,
6. Generuje podsumowanie menedżerskie,
7. Tworzy prognozę sprzedaży metodami ARIMA i Prophet.

# Wczytanie danych

```{r}
sales_data <- load_sales_data(
  train_path = "../data/train.csv",
  stores_path = "../data/stores.csv",
  holidays_path = "../data/holidays_events.csv"
)

basic_info <- tibble::tibble(
  miara = c("Liczba wierszy", "Liczba sklepów", "Liczba kategorii", "Pierwsza data", "Ostatnia data"),
  wartosc = c(
    nrow(sales_data),
    dplyr::n_distinct(sales_data$store_nbr),
    dplyr::n_distinct(sales_data$family),
    as.character(min(sales_data$date, na.rm = TRUE)),
    as.character(max(sales_data$date, na.rm = TRUE))
  )
)

knitr::kable(basic_info, caption = "Podstawowe informacje o zbiorze danych")
```

# Walidacja danych

```{r}
validation <- validate_sales_ts(sales_data)

knitr::kable(
  validation$summary,
  caption = "Podsumowanie kontroli jakości danych"
)
```

# Czyszczenie danych

```{r}
clean_data <- clean_sales_ts(sales_data)

report_data <- clean_data |>
  filter(
    store_nbr %in% c(1, 2, 3),
    family %in% c("GROCERY I", "BEVERAGES", "DAIRY")
  )

clean_info <- tibble::tibble(
  miara = c("Liczba wierszy po czyszczeniu", "Liczba sklepów", "Liczba kategorii"),
  wartosc = c(
    nrow(clean_data),
    dplyr::n_distinct(clean_data$store_nbr),
    dplyr::n_distinct(clean_data$family)
  )
)

knitr::kable(clean_info, caption = "Dane po czyszczeniu")
```

# Metryki biznesowe

```{r}
metrics <- compute_sales_metrics(report_data)

top_metrics <- metrics$metrics |>
  arrange(desc(total_sales)) |>
  select(
    sklep = store_nbr,
    kategoria = family,
    sprzedaz_calkowita = total_sales,
    srednia_sprzedaz = average_sales,
    maks_sprzedaz = max_sales,
    udzial_promocji = promotion_share
  ) |>
  head(10)

knitr::kable(
  top_metrics,
  digits = 2,
  caption = "Top 10 sklepów i kategorii według sprzedaży"
)
```

# Trend sprzedaży

```{r fig.width=7, fig.height=4}
plot_sales_trends(
  clean_data,
  store = 1,
  category = c("GROCERY I", "BEVERAGES")
)
```

# Analiza dla wybranych metadanych

```{r}
logic_result <- sales_ts_logic(
  clean_data,
  city = "Quito",
  type = "D",
  category = "GROCERY I",
  date_from = "2017-01-01",
  date_to = "2017-08-15"
)

logic_table <- logic_result$metrics$metrics |>
  arrange(desc(total_sales)) |>
  select(
    sklep = store_nbr,
    kategoria = family,
    sprzedaz_calkowita = total_sales,
    srednia_sprzedaz = average_sales,
    maks_sprzedaz = max_sales,
    udzial_promocji = promotion_share
  ) |>
  head(10)

knitr::kable(
  logic_table,
  digits = 2,
  caption = "Analiza segmentu: Quito, typ D, GROCERY I"
)
```

```{r fig.width=7, fig.height=4}
logic_result$plot
```

# Podsumowanie menedżerskie

```{r}
manager <- create_management_summary(clean_data)

manager$text
```

## Ranking sklepów

```{r}
store_table <- manager$store_ranking |>
  select(
    sklep = store_nbr,
    miasto = city,
    typ = type,
    sprzedaz_calkowita = total_sales
  ) |>
  head(10)

knitr::kable(
  store_table,
  digits = 2,
  caption = "Top 10 sklepów według sprzedaży"
)
```

## Ranking kategorii

```{r}
category_table <- manager$category_ranking |>
  select(
    kategoria = family,
    sprzedaz_calkowita = total_sales
  ) |>
  head(10)

knitr::kable(
  category_table,
  digits = 2,
  caption = "Top 10 kategorii według sprzedaży"
)
```

## Skuteczność promocji

```{r}
promo_table <- manager$promotion_effect |>
  mutate(
    promotion_day = ifelse(promotion_day, "Dzień z promocją", "Dzień bez promocji")
  ) |>
  select(
    rodzaj_dnia = promotion_day,
    srednia_sprzedaz = average_sales,
    sprzedaz_calkowita = total_sales,
    liczba_obserwacji = observations
  )

knitr::kable(
  promo_table,
  digits = 2,
  caption = "Porównanie sprzedaży w dniach promocyjnych i bez promocji"
)
```

# Prognozowanie sprzedaży

```{r}
prognosis_data <- clean_data |>
  filter(
    store_nbr == 1,
    family == "GROCERY I",
    date >= max(date) - 365
  )

prognosis <- create_prognosis(
  prognosis_data,
  store = 1,
  category = "GROCERY I",
  horizon = 14,
  use_prophet = TRUE,
  history_days = 60
)

knitr::kable(
  prognosis$comparison,
  digits = 2,
  caption = "Porównanie prognoz ARIMA i Prophet"
)
```

```{r fig.width=7, fig.height=4}
prognosis$plot
```

# Wnioski biznesowe

Na podstawie analizy można wskazać:

1. które sklepy mają najwyższą i najniższą sprzedaż,
2. które kategorie generują największą sprzedaż,
3. czy promocje zwiększają średnią sprzedaż,
4. które kategorie rosną lub spadają,
5. jaka może być sprzedaż w kolejnym okresie.

Pakiet może być używany przez zespół analityczny do regularnego monitorowania
sprzedaży i przygotowywania prostych raportów dla menedżerów.
